【裁判字號】    99,交抗,1994
【裁判日期】    991112
【裁判案由】    違反道路交通管理處罰條例
【裁判全文】
臺灣高等法院交通事件裁定            99年度交抗字第1994號
抗  告  人
即受處分人  甲○○
上列抗告人因違反道路交通管理處罰條例案件，不服臺灣板橋地
方法院，中華民國99年9月13日所為裁定（99 年度交聲字第2253
號），提起抗告，本院裁定如下：
    主  文
抗告駁回。
    理  由
一、原裁定意旨略以：抗告人即受處分人甲○○於民國於99年4
    月25日上午11時許，駕駛車號063-EZ號營業小客車，行經國
    道1號南下60.2公里處，自後追撞車號3728-QK號自用小客車
    ，致車號3728-QK 號自用小客車之後保險桿受損等情，業據
    抗告人自承在卷，復有內政部警政署國道公路警察局公警局
    交字第Z00000000 號舉發違反道路交通管理事件通知單、內
    政部警政署國道公路警察局第一警察隊99年6 月17日公警一
    交字第0990171459號函、道路交通事故現場圖、道路交通事
    故調查報告表(一)、(二)各乙份、國道公路警察局道路交通事故
    談話紀錄表2份、肇事車輛與事故現場蒐證照片6張在卷可參
    。抗告人不服以前車煞車燈全部不亮，導致抗告人反應較為
    遲緩，並非故意未保持安全距離等為由聲明異議，經原審調
    查後仍認抗告人確有於上揭時、地行車時，未依前揭規定與
    前車保持安全距離之違規情節而駁回其異議之聲明。
二、抗告意旨略以：
  (一)抗告人是在烈日、強風下於國道路肩製作筆錄，又是在警察
    勸誘下配合演出，且抗告人並未接受相關專業訓練，對於車
    距之實際情況，並不精準，是以，該筆錄製作是否合宜及抗
    告人當初所認定之車距是否科學，值得商榷。
  (二)本案當日前車急踩煞車時其煞車燈全沒亮，且前車車行方向
    並無偏移，是抗告人驚覺車距急速縮短才急踩剎車，因為應
    變距離不足而追撞，前車煞車燈不亮導致抗告人延誤應變時
    間是不爭的事實。而這延誤到底是1/4、1/2、1 秒，甚至更
    久，也就是說該車距應當縮短多少，後車駕駛才會驚覺危險
    ，政府相關交通單位或民間相關公正第三者或有研究，原審
    應予徵詢引用考量才是，而非輕率否定抗告人之說法。
  (三)本案欠缺抗告人違規之積極證據，又無公正第三者或學術機
    關相關資料佐證，即行推翻本案唯一目擊者即抗告人的說法
    ，不符現代科學辦案的精神，為此提起抗告云云。
二、按汽車行駛於高速公路，不遵守管制規則而有未保持安全距
    離者，處汽車駕駛人新臺幣3,000元以上6,000元以下罰鍰，
    並記違規點數1點，道路交通管理處罰條例第33條第1 項第2
    款、第63條第1項第1款分別定有明文。又按同條例第33條第
    6 項授權所訂定之「高速公路及快速公路交通管制規則」第
    6 條第1項第1款規定：「汽車行駛高速公路及快速公路，前
    後兩車間之行車安全距離，在正常天候狀況下，依下列規定
    ：『一、小型車：車輛速率之每小時公里數值除以2 ，單位
    為公尺』」，故汽車駕駛人在高速公路行駛時如有未依規定
    保持安全距離之行為，即屬違反「高速公路及快速公路交通
    管制規則」之規定，自應依首揭道路交通管理處罰條例之規
    定處以罰鍰及記違規點數。
三、經查：
  (一)抗告人於99年4月25日上午11時許，駕駛車號063-EZ 號營業
    小客車，行經國道1號高速公路南下第60.2 公里處，未依規
    定與前車保持安全距離，不慎追撞同向之3728-QK 號自小客
    車，為警掣單舉發，原處分機關乃依道路交通管理處罰條例
    第33條第1項第2款及第63條第1項第1款之規定，以北監營裁
    字第裁40-Z00000000號裁決書裁處抗告人罰鍰3,000 元，並
    記違規點數1 點等情，業據抗告人於警詢時供承在卷（見原
    審卷第29頁），並有內政部警政署國道公路警察局舉發違反
    道路交通管理事件通知單、交通部公路總局臺北區○○○○
    ○道路交通管理事件裁決書、送達證書、道路交通事故現場
    圖各乙份及交通事故談話紀錄表2 份在卷可稽（見原審卷第
    10頁至第11頁、第19頁、第26頁）。
  (二)抗告意旨雖以本件並不能以在烈日強風及警察誘導下所為之
    現場談話紀錄表論斷抗告人肇事責任。惟查：原審係依「道
    路交通事故現場圖」、「道路交通事故調查報告表」、「國
    道公路警察局道路交通事故談話紀錄表」及「現場照片」綜
    合判斷，而為抗告人未保持行車安全距離之認定，非僅依抗
    告人所指之「現場談話紀錄表」做為認定依據，並已詳述其
    判斷理由，核其認事用法並無何違誤。又本件筆錄固在烈日
    強風下於路肩上製作，惟觀之於談話記錄中，對於車禍當時
    之行車之方向及車禍經過，均能為詳細且連續之說明，難認
    有何異樣或悖於常態之處，況依抗告人所述之天候狀況，乃
    普遍存在於當日現場之情形，如何獨使抗告人1 人做出悖離
    事實且對己不利之供述，亦難想像。另其所指遭警「勸誘」
    云云，依申訴內容乃指「…回答時速約90公里、車距50公尺
    ，徐員（即警員）即說不可能，若車距有50公尺應煞得住，
    然後即和善的勸說事情都發生了，實說無妨…」（見原審卷
    第7 頁），核其所指內容縱屬實在，亦未涉及以不正方法誘
    導、影響抗告人之陳述，遑論抗告人於現場自承「前車作煞
    車減速動作，我見狀也跟著煞車，但我在來不及煞停的狀態
    下，不小心追撞前車」、「（發現危險時距離對方多遠）約
    5 部車距離（自小客長度）約20公尺。我急煞車但還是煞不
    住」（見原審卷第29頁）等語，均屬具體明確之回答，既非
    單純之長度單位忖度，以抗告人職業駕駛身分而言，亦無明
    顯誤認之可能，並與前車車主所稱「…我亦跟著減速，即遭
    後方同向車063-EZ追撞而肇事」等情相符（見原審卷第30頁
    ），況警察為維持交通秩序，依法執行職務，且與抗告人素
    不相識，亦無宿怨，更無設詞誣攀之理，因認抗告人所辯前
    詞，亦不足採。
  (三)抗告人另辯稱因前方車輛煞車燈未亮，致其無法立即反應而
    追撞肇事云云。然按行車保持安全距離之規定，係為維護行
    車安全，避免後車追撞前車之危險所設，而所謂安全距離，
    係指駕駛人於遇緊急狀況時，仍足以應變煞停之距離，縱認
    前車煞車燈確有故障情事，然於注意與前車保持一定安全距
    離之情形下，前車既有煞車減速之舉，兩車距離必定因此縮
    短，後車當可察覺，而於安全距離內採取必要之反應。且本
    件追撞事故發生時，前車僅屬減速行進，而非煞停狀態，業
    據抗告人自承前車係煞車減速（詳原審卷第30頁），前車車
    主亦表示當時時速約10公里等語在卷（見原審卷第30頁），
    則前車果有煞車燈完全故障，致無法判斷其煞車反應之情形
    ，抗告人又如何在前車持續行進中，得知其在「煞車減速」
    中，並隨之煞車？至於抗告人雖於同日晚上7 時33分前往國
    道公路警察局第一警察隊泰山分隊提出前車煞車燈未亮之主
    張，惟亦自承「當時不確定對方3728-QK 煞車燈有沒有亮」
    、「後來在早上筆錄做完後，我和坐在副駕駛座的老婆談論
    此事時，她（我太太）在事故當時有發現3728-QK 煞車燈沒
    有亮」云云（見原審卷第29頁背面），衡諸常情，本件實際
    駕駛之抗告人，尚無法確定前車之煞車燈情形，其車上乘客
    又如何在事故發生之短暫時間內，得為正確之辨識？因認抗
    告人前開所辯，亦不足採。
四、綜上所述，抗告人確有未保持行車安全距離致追撞前車肇事
    之違規行為。從而，原審維持原處分機關依道路交通處罰條
    例第33條第1項第2款及第63條第1項第1款等規定，裁處抗告
    人罰鍰3,000元，並記違規點數1點之處分，認事用法，並無
    不合，抗告人猶執前詞指摘原裁定不當，為無理由，應予駁
    回。
據上論斷，道路交通事件處理辦法第25條，刑事訴訟法第412 條
，裁定如主文。
中    華    民    國    99    年    11    月    12    日
                  刑事第二十三庭審判長法  官  童有德
                                      法  官  徐蘭萍
                                      法  官  劉方慈
以上正本證明與原本無異。
不得再抗告。
                                      書記官  李家敏
中    華    民    國    99    年    11    月    12    日

司法院資訊處製作；財團法人民間司法改革基金會備份。
